【裁判字號】    96,重訴,4204
【裁判日期】    970204
【裁判案由】    殺人
【裁判全文】
臺灣臺中地方法院刑事判決            96年度重訴字第4204號
公  訴  人  臺灣臺中地方法院檢察署檢察官
被      告  丙○○
                    現於台灣台中看守所羈押中
指定辯護人  本院公設辯護人  丁○○
上列被告因殺人案件，經檢察官提起公訴（96年度偵字第18817
號），本院判決如下：
    主    文
丙○○殺人，累犯，處有期徒刑拾伍年。
    事    實
一、丙○○曾因公共危險案件，於民國93年11月22日，經臺灣南
    投地方法院（下稱南投地院）以93年度投交簡字第355號判
    決，判處有期徒刑3月確定；復於94年3月24日，經南投地院
    以94年度易字第2號判決，判處有期徒刑3月確定，上開2確
    定判決經聲請定應執行刑有期徒刑5月，甫於94年11月17日
    縮刑期滿而執行完畢。竟不知悔改，曾於96年7月間，多次
    在其位於臺中縣龍井鄉○○村○○○路22巷21號之宿舍（下
    稱上開宿舍），飲酒鬧事，經宿舍同事反應而遭雇主張全進
    申斥，心生不滿。嗣丙○○於96年7月28日22時50分許，復
    與其同事張瑛明在上開宿舍1樓，飲用陳年高梁酒，且張瑛
    明於96年7月28日23時許，以明日尚須工作為由，先行前往
    張瑛明位於上開宿舍1樓之寢室準備就寢，而留丙○○在上
    開宿舍1樓客廳，單獨繼續飲酒。後丙○○同事李方倫協同
    戊○○及李方倫之女友張雅筑於96年7月29日凌晨2時許，回
    到上開宿舍，並隨即至上開宿舍3樓之李方倫寢室內，共同
    觀看DVD影片。嗣於96年7月29日凌晨3時30分許，因丙○○
    在上開宿舍1樓客廳飲酒喧嘩，李方倫遂自上開宿舍3樓前往
    上開宿舍1樓客廳，且向丙○○表示：「喝酒小聲一點。」
    等語，並隨即又返回上開宿舍3樓寢室。惟丙○○仍在上開
    宿舍1樓客廳，繼續喝酒並製造噪音，李方倫因需拿車內物
    品，遂復自上開宿舍3樓寢室下樓，準備至其停置在上開宿
    舍外之車內取物，且在上開宿舍3樓至2樓之樓梯間，因忘記
    帶車內鑰匙遂向上開宿舍3樓寢室內之戊○○喊稱：「福祿
    ，我的鑰匙沒有帶，放在褲子口袋內，你幫我拿下來。」等
    語，並繼續下樓。迨李方倫行經上開宿舍1樓客廳時，隨口
    向仍在上開客廳內飲酒之丙○○詢問：「桌子是誰在推的？
    」等語，丙○○遂答稱：「我沒有推。」等語，李方倫遂繼
    續走向上開宿舍前庭而往上開宿舍大門欲至其車拿取物品。
    此時，丙○○因遭李方倫為上開糾正及詢問，心生不滿，遂
    基於殺人之犯意，於96年7月29日近凌晨4時許，在上開宿舍
    1 樓前庭，持斷裂之高爾夫球桿，以上開高爾夫球桿斷裂之
    尖銳端，猛力朝李方倫之心臟位置刺擊，李方倫因劇痛遂大
    叫：「啊！」，丙○○遂即將上開斷裂高爾夫球桿拔出，並
    當場丟棄在上開宿舍前庭，再隨即由上開宿舍大門離去而由
    上開遊園北路22巷往上開遊園北路方向逃去；同時，戊○○
    正由上開宿舍3樓樓梯口持鑰匙下樓中，因聽聞李方倫上開
    叫聲遂加速下樓；李方倫則因劇痛而坐臥於上開宿舍前庭，
    並大聲喊稱：「福祿！快把鑰匙拿下來！」等語。另原在上
    開宿舍2樓寢室準備就寢之乙○○因聽聞上開宿舍1樓之吵雜
    聲，遂至上開紗窗往1樓觀望，遂目擊李方倫半躺在上開宿
    舍1樓前庭，遂亦由上開宿舍2樓寢室在陳福錄之後衝下樓。
    旋戊○○先至上開宿舍前庭後，目擊李方倫1人倒臥在上開
    宿舍前庭，戊○○遂再由上開宿舍門口探望而目擊丙○○在
    上開遊園北路22巷往由遊園北路方向逃去，戊○○遂先以手
    壓住李方倫之上開遭刺擊傷口處以止血，而乙○○後至上開
    宿舍1樓前庭，並目擊戊○○以手壓住李方倫上開遭刺擊傷
    口處後，立即喊稱：「快出來救人。」等語。此時，原在上
    開宿舍3樓寢室之張雅筑及原在上開宿舍1樓寢室之張瑛明因
    聽聞吵雜聲，均至上開宿舍1樓前庭為救助，且廖杜樺、戊○○、張雅筑立即將李方倫送至臺中榮民總醫院為救治，然
    李方倫仍因上開胸部刺擊傷口大量出血而於到院前休克死亡
    。嗣丙○○於96年7月29日上午7時30分許，在臺中縣龍井鄉
    ○○村○○○路22巷巷口，為警緊急拘提。
二、案經李方倫之弟甲○○告訴及臺中縣警察局烏日分局報告臺
    灣臺中地方法院檢察署檢察官偵查起訴。
    理    由
一、刑事訴訟法第159條之5規定，被告以外之人於審判外之陳述
    ，雖不符前四條之規定，而經當事人於審判程序同意作為證
    據，法院審酌該言詞陳述或書面陳述作成時之情況，認為適
    當者，亦得為證據。當事人、代理人或辯護人於法院調查證
    據時，知有第159條第1項不得為證據之情形，而未於言詞辯
    論終結前聲明異議者，視為有前項之同意。本案證人張雅筑
    、張瑛明、張全進等人於偵查及警詢中之陳述，係被告以外
    之人於審判外之陳述，惟當事人及辯護人於本院調查證據時
    ，知有不得為證據之情形，而未於言詞辯論終結前聲明異議
    ，視為有前項之同意，且本院審酌該陳述，並未指證被告即
    為殺害死者之人，僅係就其等於案發前後，所觀察現場及被
    告情形為陳述，且與被告未有仇怨，並於偵查中具結，應不
    至於構陷，其等陳述應為適當，而有證據能力。
二、訊據被告丙○○矢口否認有前揭殺人犯行，辯稱，伊當天喝
    酒致不醒人事，不知道當天發生何事云云，惟查：
（1）被告受僱於張全進，被告居住於上開宿舍，及其於96年7月
     間，曾因於宿舍飲酒遭雇主申斥，並於96年7月28日23時許
     ，曾與同事張瑛明在上開宿舍1樓客廳飲酒；張瑛明於23時
     許，即先行就寢，被告1人獨自繼續在上開宿舍1樓客廳飲
     酒；被告飲酒時上半身赤裸，下半身穿著藍色牛仔褲，及
     於96年7月29日7時30分許，在上開遊園北路22巷巷口，為
     警方緊急拘提；而於遭拘提前，被告在上開遊園北路22號
     巷口墳墓旁之廢棄車輛之後車斗內及墳墓旁睡覺等情，業
     據被告於警詢及偵查中供明在卷。
（2）證人乙○○於本院審理中亦供稱：「我剛回到公司就看到
     丙○○在喝酒，丙○○問我有無去跟老闆投訴，我說我不
     做這種事，我說他可能有喝點酒，明天還要上班，我就回
     房間睡覺，過沒多久，我就聽到阿倫被刺殺，我進房我還
     沒有休息，我是有聽到有人從三樓跑到一樓的聲音，但是
     我不知道那個人是誰。那時候有聽到一樓有電視聲，那個
     人跑下去有聽到稍許的爭吵的聲音，因為有電視的聲音，
     所以聽的不是很清楚。後面有聽到李方倫在喊戊○○拿鑰
     匙下來，我有聽到戊○○跑下去的聲音，在第二次有聽到
     阿祿趕快把鑰匙拿下來，我不知道為什麼我也趕快跑下去
     ，在聽到第二聲的時候，我就從我的房間衝到一樓，我的
     房間是在二樓。那時候我也在陽台，我只拿著一件襯衫，
     我就是聽到阿倫在喊，第一次再喊我覺得很正常，但是接
     續很密集在喊我就覺得不對了，我有聽到稍微在吵的時候
     就覺得不對，就想要下去，但是因為我只是公司一個小小
     的員工，所以我就沒有下樓。我會想要衝下去是因為那個
     聲音很緊密而且很大聲，而且人家在喊第一次後，通常不
     會再喊第二次。我要衝下去之前，在陽台上有看到阿倫已
     經倒下去，那時候沒有看到有人在那邊，戊○○是我準備
     要跑下去一樓的時候，他也正好下去。我看到阿倫倒下去
     的時候，沒有拿什麼東西，只是附近有高爾夫球桿。我還
     沒有叫阿倫躺著之前，他是斜斜的，要坐起，壹隻手撐在
     地上。我沒有注意到有誰跑出去，我只有聽到戊○○跟我
     講，丙○○跑出去了，但是我自己沒有去注意。」「（死
     者有無告訴你是誰刺他的？）（沒有。）」「（你從外面
     回來，你看到丙○○是穿什麼？）（上半身赤裸，下半身
     穿藍色牛仔褲，桌上有一瓶酒，而且用很不爽的語氣跟我
     講話。丙○○幾乎每天都在喝酒，而且屢勸不聽。）」「
     （平常丙○○喝酒後，是什麼反應？）（他會找人講話，
     而且會跟人家糾纏，發酒瘋。）」「（你有看到高爾夫球
     桿在旁邊，那是誰的？）（不清楚。）」「（同事有無人
     在打高爾夫球？）（我不清楚。）」「（你剛剛有證稱說
     你回來的時候，被告有跟你講說你有無去跟人家打小報告
     ，被告這樣問你是何用意？）（因為老闆不在，我們有一
     個班長，因為丙○○在工地上喝酒，是會被罰一萬元，或
     是全部的工人被辭退，我們的工地很注重安全。丙○○好
     像有意味警告我不要亂講話，因為當天我領了錢就去網咖
     ，我回來已經是半夜三點多了。）」「（你剛剛說你有壹
     隻耳朵重聽，你剛剛也有證稱你聽到的是有電視聲，他們
     兩個人的對話不清楚，依照你在九十六年七月二十九日在
     偵查庭的證述，你確實有聽到李方倫和被告講說叫他不要
     那麼吵，勸他不要喝那麼多嗎？【請鈞院提示相卷第54頁
     】）（因為我是右耳已經沒有辦法聽覺了，我有聽到一點
     點。我確實有聽到一段，但是不是很清楚，因為當時我有
     側耳在紗窗上，那時候是屬於還沒有出事的狀態。）」「
     （你剛剛有說你有聽到的稍許的爭吵，依照同天的筆錄，
     他們有愈吵愈大聲，但是在九十六年八月二十九日，檢察
     官又再次問過你，你又回答，你沒有聽到李方倫跟被告有
     劇烈的爭吵，到底情形如何？【請鈞院提示偵卷第43頁、
     相卷第54頁】）（我要看過卷宗，我只想要照我第一次做
     的筆錄，因為這件事情已經是去年的事情，我是一個粗工
     ，我還要工作，我有很多事情已經都忘記了。那時候還不
     是吵的很大聲，是後來愈吵愈大聲，我還有聽到踢桌子的
     聲音。）」「（你剛剛回答辯護人說你自己沒有注意到有
     沒有人跑出去，是你聽戊○○講，為何之前你跟檢察官說
     當時是問你下樓後有沒有看到丙○○，你回答說我下來沒
     有看見，接下來有看到一個身影？）（我下樓沒有看到丙○○，但是因為夜深了，我有看到一個身影，我不確定是
     丙○○。我下樓只有看到李方倫。）」「（你有看到一個
     人影，那個人影多久就不見了或是跑到哪裡？）（我們只
     有一個出口，就是右邊，我看到後很快他就不見了。我們
     公司大門只有一個。）」「（有無看到人影是下半身穿藍
     色牛仔褲，上半身沒有穿衣服？）（我看到的人影，下半
     身是藍色的褲子，上半身我沒有看到，他一下子就不見了
     。」「（後來人在哪裡找到的你是否知道？）（我知道，
     是在公司外面找到的。警察找到他之前，我沒有看到他，
     我是同事告訴我，找到他了，我馬上就通知派出所的人員
     ，而且當時我已經在製作筆錄了。我去製作筆錄後，就沒
     有再看過丙○○了。）」等語，有本院卷第81頁至85頁審
     理筆錄足稽。
（3）證人戊○○亦供稱：「（九十六年七月二十九日你是如何
     看到丙○○在你們公司宿舍喝酒？）（我是凌晨兩點從外
     面回來，我是和李方倫和他的女友一起回來，我們三人回
     來後，就看到丙○○在客廳看電視，一邊喝高梁酒，那時
     候丙○○上半身沒有穿衣服，下半身因為椅子擋到所以沒
     有看到穿什麼。）」「（你在檢察官那裡說被告穿內褲平
     口沒有拉鍊這是你的猜測嗎？）（第一次沒有看到，剛進
     來沒有看到，因為我沒有注意，之後在我們三個進來準備
     要上樓的時候，我回頭的時候，看到被告穿一條四角褲，
     因為被告是坐在那裡看電視碎碎唸我才回頭，之後我上去
     就沒有下來，直到事情發生後，我才下來，就是李方倫叫
     我拿鑰匙時，我才下來，李方倫下來後，在樓下叫我幫他
     拿鑰匙，我才下來。李方倫叫我找鑰匙，我找到鑰匙就下
     去了，我下來的時候，就看到李方倫坐在前廳的地上，前
     廳是客廳的外面，李方倫當時沒有任何動作，他是坐著左
     手按著胸口，我就跑出去外面看有沒有人，我看到丙○○
     往遊園北路那邊走，我也沒有叫他，因為距離太遠了。我
     就跑回來救人，我就按住李方倫的胸口，叫同事叫救護車
     ，李方倫是喊我叫我幫他叫救護車。我除了看到李方倫按
     住胸口外，也沒有注意旁邊有無東西。）」「（你看到李
     方倫按住他的胸口，你跑出去看看到一個人影，你可以確
     定那個人是丙○○？）（因為當時只有丙○○在樓下。穿
     著因為距離太遠，所以無法分辨。我只是推測跑出去的那
     個人是丙○○，因為樓下只有丙○○。）」「（案發之前
     ，就你所知，被告丙○○平常有無喝酒或是什麼行為舉止
     ？）「他來公司沒有多久，我沒有看過丙○○喝酒的狀況
     ，因為我很早就出去了，回來幾乎都是晚上，所以我看到
     丙○○喝酒只有那天晚上。）」「（你剛才說案發當天凌
     晨兩點回來時，因為被告有碎碎唸，所以你有回頭看，被
     告是在唸什麼？）（內容我不記得了。）」「（依照你之
     前在檢察官所述，你們三個人在房間看片子，樓下太吵，
     李方倫有下去勸導，當時是什麼狀況？）（凌晨三點李方
     倫有下去一次，因為丙○○在那裡講話很大聲。李方倫就
     下去勸導，李方倫隔了沒有幾分鐘又再上來。）」「（依
     照同天你跟檢察官說，你有說李方倫上來之後，說對方口
     氣不是很好，他是如何說的？）（他說因為被告喝酒的關
     係，口氣不是很好。我忘了怎麼說法，只記得，他上來說
     因為被告喝酒的關係，所以口氣不是很好。）」「（之前
     你又證稱說第二次你們樓下又吵，一樓有人製造噪音，李
     方倫下去拿東西，順便要跟對方說，既然第一次勸導沒有
     效，為何又有第二次勸導的事情？）（因為實在太吵了。
     有像在移動東西，大家都在睡覺，影響到大家。）」「（
     你第一次回來的時候看到丙○○喝酒時，嘴巴碎碎唸，有
     無看到他的臉紅或是身體搖晃？）（沒有。他的身體沒有
     搖晃，只是坐在那邊看電視，）」「（你覺得當時丙○○
     是否已經達到酒醉不省人事了？或是他還知道是你們？）
     （他還知道我們回來。）」「（你如何知道他還知道你們
     回來？）（他沒有跟我們打招呼，他對著電視講話，他當
     時的口氣是有點茫茫的，我們從電視前面走過，他還看著
     我們。）」「（你可否說明李方倫因為很大聲下來時，他
     勸他要小聲點，他下來勸他的聲音你有無聽到？李方倫上
     樓時，有無說他勸丙○○時，丙○○有何回應？）（沒有
     。他上來的時候說丙○○的口氣不好，他不想去理會）」
     「（你最後下來的時候，看到李方倫手壓胸部，看到遊園
     北路有一個人走過去？）（大約四、五十公尺，只知道是
     一個人走，但是因為太暗，所以看不清楚衣服的顏色，我
     是看到半跑步的往那邊走，我沒有叫他，就是看到他一個
     人半跑步的往那邊走，越走越遠，我看到他半跑步後，我
     就一個人進來。）」等情（本院卷第50頁至第55頁審理筆
     錄）。
（4）證人張雅筑於偵查中證稱，證人戊○○、死者、證人張雅
     筑於96年7月29日凌晨2時許，回到上開宿舍，並目擊被告1
     人在上開宿舍客廳喝酒；證人戊○○、死者、張雅筑隨即
     至上開宿舍3樓之死者寢室內，共同觀看DVD影片。被告於
     96年7月29日凌晨3時30分許，在上開宿舍1樓客廳飲酒喧嘩
     ，死者遂自上開宿舍3樓前往上開宿舍1樓客廳，對丙○○
     為規勸並隨即又返回上開宿舍3樓寢室。死者對被告為上開
     規勸並上樓後，被告仍在上開宿舍1樓客廳，繼續喝酒並製
     造噪音，死者因需拿車內物品遂復自上開宿舍3樓寢室下樓
     準備至其停置在上開宿舍外之車內取物，在上開宿舍3樓至
     2樓樓梯間，因忘記帶車內鑰匙遂向上開宿舍3樓寢室內之
     證人戊○○要求戊○○將鑰匙拿下樓，其後，因聽聞樓下
     吵雜聲始下樓等情。
（5）證人張瑛明於偵查及警詢中證稱，被告於96年7月28日23時
     許，曾與證人張瑛明在上開宿舍1樓客廳飲酒；張瑛明於23
     時許，即先行就寢。於96年7月29日凌晨3時30分，死者遂
     在上開宿舍1樓客廳向被告表示：「喝酒小聲一點。」等語
     ，並隨即又返回上開宿舍3樓寢室；惟被告仍在上開宿舍1
     樓客廳，繼續喝酒並製造噪音，死者復向仍於上開客廳內
     飲酒之被告詢問：「桌子是誰在推的？」等語，被告遂答
     稱：「我沒有推。」等語；不久即聽見證人乙○○喊稱：
     「快出來救人！」等語，並目擊死者倒臥於上開宿舍前庭
     等情。
（6）並有牛仔長褲、拖鞋、沾血紙板、丙○○指甲、李方倫指
     甲、高爾夫球桿、內褲、血跡棉棒、疑似組織、紙板等扣
     案足稽，前開扣案之物係由丙○○身上、案發及查獲被告
     現場查扣，亦有刑事案件證物採驗紀錄表（中縣警鑑字第
     0960000021號）可證，且上開斷裂高爾夫球桿上血跡與
     死者DNA比對相符，被告遭緊急拘提時，其身穿牛仔褲血
     跡與死者DNA比對相符，被告遭緊急拘提時，其所穿右拖
     鞋上血跡與死者DNA比對相符，上開遊園北路22巷口廢棄
     貨車後車斗上查獲之沾血紙板上血跡與被告DNA比對相符，
     上開高爾夫球杆上手把轉移棉棒與死者DNA比對相符，復
     有內政部警政署刑事警察局刑醫字第09 60120366號鑑驗書
     可參；死者因遭圓弧狀長條銳器，自其胸部近中央處刺入
     ，刺入後刺穿心包囊壁，並刺入右心室及刺穿心室中隔，
     造成大量出血因而失血過多休克死亡。復有相驗筆錄、解
     剖筆錄、相驗屍體證明書及解剖鑑定報告書等在卷足稽。
（7）案發時現場，既僅有被告及死者，且被告與死者有口角，
     死者並因被扣案斷裂高爾夫球桿刺入胸部致死，被告為警
     查獲後在其所穿之右拖鞋上血跡，及其所藏匿處之沾血紙
     板血跡，亦與死者之ＤＮＡ相同，已如前述，死者李方倫
     係被告以扣案斷裂高爾夫球桿刺死，應可認定，而斷裂高
     爾夫球桿其斷裂處尖銳，胸部為人體之要害，被告以之刺
     向死者之胸部達12公分，有前開解剖報告可參，足其見用
     力之猛，及殺意之堅，被告有殺人之犯意，亦堪認定。
（8）被告於案發當日被查獲之七時五十分，在警局測試其呼氣
     酒精濃度值，高達0.92ｍｇ/ｌ，有酒精測定紀錄表在卷可
     證，往前推算至案發之當日四時許，其於案發時之呼氣酒
     精濃度約可達1.15ｍｇ/ｌ（計算式為0.92加0.06乘3.9，
     其中0.06係陳高村著，吐氣中酒精含量倒推算過程一文所
     述），依卷附法務部調查局製作之血液中酒精濃度與酒醉
     程度及呈現症狀之關係表所列，被告案發時係茫醉，中度
     酩酊、運動失調、平衡障礙、判斷力遲頓，且依前揭證人
     所證，被告於案發後，仍知悉逃離現場，及與死者仍有對
     話，被告顯然就外界事物，未喪失辨識其行為之能力，故
     被告所辯，案發時其不知發生何事，應係事後卸責之詞，
     尚非可採，本案事證明確，被告犯行洵堪認定。
二、核被告所為係犯刑法第271條第1項之殺人罪。又被告曾因公
    共危險案件，於93年11月22日，經台灣南投地方法院以93年
    之度投交字第355號判處有期徒刑3月確定；復於94年3月24
    日，經南投地院以94年度易字第2號判處有期徒刑3月確定，
    上開2確定判決經聲請定應執行刑有期徒刑5月，甫於94 年
    11月17日縮刑期滿而執行完畢，有台灣高等法院被告前案紀
    錄表在卷可參，其於執行完畢後，5年內復故意犯本件有期
    徒刑以上之罪，為累犯，依刑法第47條第1項規定，就法定
    刑有期徒刑部分加重其刑（另法定刑為死刑及無徒期部分，
    依法不得加重）。至被告雖於案發時其因喝酒，致其呼氣酒
    精濃度為1.15ｍｇ/ｌ，其已陷於判斷力遲頓，且其雖逃亡
    ，惟逃亡之地點仍在案發現場之同巷巷口墳墓地，其辨別其
    行為能力，應可認定已顯著減低，而屬心神耗弱之人，惟查
    ，被告於案發前之96年7月間，多次在其位於臺中縣龍井鄉
    ○○村○○○路22 巷21號之宿舍，飲酒鬧事，經宿舍同事
    反應而遭雇主張全進申斥，心生怨懟，其有酗酒鬧事之前例
    ，為其所明知，仍於案發時再度酗酒，且前過程中屢經他人
    勸阻，亦不聽從，就其自己的酒量、酗酒情形、應可認識會
    造成酒醉及酒醉後可能導致鬧事，其顯係因故意而自行招致
    精神障礙情事，依刑法第19條第3項之規定，自不能適用刑
    法第19條第2項之規定減刑。爰審酌被告素行不佳，且犯後
    一直以酒醉否認犯罪，未見悔意，平日即酗酒鬧事，並遭申
    斥，本案僅因被害人出言勸其勿飲酒喧嘩即為上開犯行，其
    惡性非輕，及至目前均未與被害人家屬達成民事賠償等一切
    情狀，量處如主文所示之刑。另扣案之高爾夫球桿等物，非
    被告所有，或非供犯罪所用之物，故不予宣告告沒收。
三、據上論斷，應依刑事訴訟法第二百九十九條第一項前段，刑
    法第二百七十一條第一項、第四十七條第一項前段，判決如
    主文。
中    華    民    國    97    年    2     月    4     日
                  刑事第四庭    審判長法  官  林宜民
                                      法  官  許惠瑜
                                      法  官  林清鈞
上正本證明與原本無異。
如不服本判決，應於收受送達後10日內向本院提出上訴書狀（應
敘述具體理由並附繕本）。
上訴書狀如未敘述理由，應於上訴期間屆滿後20日內補提理由書
於本院。
                                書記官  陳貴卿
中    華    民    國   097    年    2     月    4     日
附錄論罪科刑法條
中華民國刑法第271條第1項
殺人者，處死刑、無期徒刑或 10 年以上有期徒刑。


司法院資訊處製作；財團法人民間司法改革基金會備份。
